【裁判字號】    97,易,2013
【裁判日期】    971225
【裁判案由】    詐欺等
【裁判全文】
臺灣板橋地方法院刑事判決              97年度易字第2013號
公  訴  人  臺灣板橋地方法院檢察署檢察官
被      告  庚○○
選任辯護人  吳雨學律師
被      告  丁○○
            丙○○
            戊○○
上列被告等因詐欺等案件，經檢察官提起公訴（97年度偵字第73
43號），本院判決如下：
    主  文
庚○○意圖為自己不法之所有，以詐術使人將本人之物交付，處
有期徒刑陸月，如易科罰金，以新臺幣壹仟元折算壹日。扣案之
已使用撲克牌貳拾捌張均沒收。
丁○○、丙○○、戊○○共同以加害生命、身體之事，恐嚇他人
致生危害於安全，丁○○處拘役貳拾日，丙○○、戊○○各處拘
役拾日，如易科罰金，均以新臺幣壹仟元折算壹日。
丁○○被訴傷害部分無罪。
    事  實
一、庚○○意圖為自己不法之所有，於民國97年1 月18日19時前
    之某時，預先在其所購買撲克牌1 副之其中點數「9 」、「
    10」、「J 」、「Q 」、「K 」、「A 」紙牌24張背面分別
    標示記號（點數「9 」紙牌4 張背面之左上、右下短邊牌緣
    各畫1 條紅線；點數「10」紙牌4 張背面之右上、左下牌角
    各塗1 個紅點；點數「J 」紙牌4 張背面之上、下短邊牌緣
    中間各塗1 個紅點；點數「Q 」紙牌4 張背面之左上、右下
    自長邊邊緣起算花紋第3 格處各塗1 個紅點；點數「K 」紙
    牌4 張背面之左上、右下自長邊邊緣起算花紋第2 格處各塗
    1 個紅點；點數「A 」紙牌4 張背面之左上、右下牌角各塗
    1 個紅點），嗣利用其不知情之友人丁○○、辛○○（起訴
    書誤植為忻呈憶）自同日19時許起，在其位於臺北縣中和市
    ○○路312 巷5 之3 號住處（非屬公眾得出入之場所），以
    俗稱「梭哈」之賭法與其對賭金錢之機會，提供上開已標示
    記號之撲克牌24張，連同該副未做記號之點數「8 」紙牌4
    張（合計28張）作為賭具，庚○○因而於賭博之際，可窺知
    丁○○之底牌點數，據以決定是否下注贏取丁○○之賭金，
    以此詐賭手法，致丁○○陷於錯誤，迄翌日（即同年月19日
    ）6 、7 時許止，因誤認公平賭輸而合計交付新臺幣（下同
    ）1 萬3 千元予庚○○。
二、丁○○於97年1 月19日6 、7 時許察覺庚○○詐賭後，先不
    動聲色，以外出提款為由，暫時離開庚○○之上址住處，打
    電話通知其胞兄丙○○、其友人戊○○立即前來庚○○之上
    址住處，協助處理向庚○○求償事宜。詎丙○○、戊○○於
    到場與丁○○會合後，因不滿庚○○拒絕簽發本票以承諾支
    付丁○○所提出之賠償金，渠三人竟共同基於恐嚇之犯意聯
    絡，向庚○○恫稱：「如果不簽本票，就將你押走」等語，
    以此加害生命、身體之事恐嚇庚○○，致生危害於庚○○之
    安全。因庚○○堅拒簽立本票，庚○○之妹婿甲○○在場協
    調未果，報警處理，經警於同日9 時許至庚○○之上址住處
    ，扣得庚○○所有、供其上揭詐賭使用之撲克牌28張（附於
    偵卷第51至57頁），始悉上情。
三、案經丁○○、庚○○分別訴由臺北縣政府警察局中和分局報
    請臺灣板橋地方法院檢察署檢察官偵查起訴。
    理  由
壹、關於證據能力：
    按被告以外之人於審判外之言詞或書面陳述，除法律有規定
    者外，不得作為證據，刑事訴訟法第159 條第1 項固定有明
    文。惟被告以外之人於審判外之陳述，雖不符同法第159 條
    之1 至之4 之規定，而經當事人於審判程序同意作為證據，
    法院審酌該言詞陳述或書面陳述作成時之情況，認為適當者
    ，亦得為證據；當事人、代理人或辯護人於法院調查證據時
    ，知有第159 條第1 項不得為證據之情形，而未於言詞辯論
    終結前聲明異議者，視為有前項之同意，此亦據同法第159
    條之5 規定甚明。查本件被告四人、檢察官、辯護人於本院
    準備程序中均未就證據能力提出爭執，且迄於言詞辯論終結
    前，亦未就本院所調查之證據主張有刑事訴訟法第159 條第
    1 項不得為證據之情形，應認均已同意得作為本案之證據。
    從而，下述供述證據縱有屬傳聞證據，且不符刑事訴訟法第
    159 條之1 至之4 之規定者，經本院審酌各該證據資料作成
    時之一切客觀情況，認無不適當之情事，均認有證據能力，
    合先敘明。
貳、詐欺取財部分：
一、訊據被告庚○○固坦承伊有提供撲克牌，與丁○○、辛○○
    自97年1 月18日19時許起，在其上址住處以俗稱「梭哈」之
    賭法對賭金錢，迄翌日贏取丁○○賭金1 萬3 千元等情無訛
    ，惟矢口否認有何詐欺取財犯行，辯稱：伊所提供之撲克牌
    是當天新買的，由辛○○當著大家面前拆封使用，伊沒有在
    牌上動手腳詐賭云云。
二、經查：
（一）證人丁○○於本院審理時具結證稱：（問：你如何發現庚○○提供的撲克牌有問題？）因為我贏都贏幾百元，但庚○○贏都贏很多，很多次我下注很多，要嚇走庚○○，但
      都嚇不到他，我感覺他好像看透我的牌。（問：根據什麼
      事實覺得庚○○可以看透你的牌？）有一次一把發到第3
      張我就拿到3 張「K 」，其中1 張是底牌，我喊1 千元，
      庚○○沒有跟，庚○○老婆在後面說庚○○拿3 張「Q 」
      為何還不跟，庚○○就說我是3 張「K 」，他為什麼要跟
      。……我後來仔細看了每張牌的背後，有些圖案怪怪的，
      我再仔細看，看到很多牌背面都有紅點等語（見本院卷第
      76、77頁）。另證人辛○○於本院審理時證述略以：我們
      玩的撲克牌是新的，撲克牌是庚○○拿出來的，我們常玩
      牌的人一摸就知道撲克牌是新的，新的比較滑，當天從頭
      到尾都沒有換牌。……我們在玩牌的時候，是丁○○先發
      現牌有問題，他跟我說我才發現，……在牌的不同位置有
      做一點紅紅的記號，相同的數字是做在同樣的位置，……
      我沒有注意撲克牌是否在大家面前拆封等語（見本院卷第
      51至56頁）。而證人即當時到場處理之警員乙○○於本院
      審理時亦證稱：撲克牌上面的記號是賭客先發現，後來我
      們把撲克牌帶回警局，我跟同事看也有記號等語（本院卷
      第49頁），在在顯示當時賭具撲克牌有問題。徵諸扣案物
      即被告庚○○當時與丁○○、辛○○對賭使用之撲克牌28
      張（附於偵卷第51至57頁），除點數「8 」紙牌4 張外，
      其餘紙牌之背面確有以類似紅色粉臘筆標示記號之跡證，
      雖因上開紙牌直接附於案卷，隨時間之經過及人手翻閱接
      觸，其上記號有淡化情形，惟仍可辨明其所標示記號有特
      定之規則可循，亦即：點數「9 」紙牌4 張背面之左上、
      右下短邊牌緣各畫1 條紅線；點數「10」紙牌4 張背面之
      右上、左下牌角各塗1 個紅點；點數「J 」紙牌4 張背面
      之上、下短邊牌緣中間各塗1 個紅點；點數「Q 」紙牌4
      張背面之左上、右下自長邊邊緣起算花紋第3 格處各塗1
      個紅點；點數「K 」紙牌4 張背面之左上、右下自長邊邊
      緣起算花紋第2 格處各塗1 個紅點；點數「A 」紙牌4 張
      背面之左上、右下牌角各塗1 個紅點。上開記號之標示，
      絕非偶然形成，而係有人精心刻意所為，其目的顯在於使
      用該撲克牌對賭金錢之際，可窺知其他人所持底牌點數予
      以詐賭，洵無疑義。
（二）上開賭具撲克牌係由被告庚○○購買新牌提供使用，丁○○、辛○○至被告庚○○之上址住處後隨即與被告庚○○
      通宵打牌，中間沒有停賭休息，僅偶有人暫時起身去上廁
      所等情，此據被告供認無誤（見本院卷第25頁）。是當時
      對賭之三人之中，唯一有機會在撲克牌背面標示記號者，
      僅被告庚○○一人。而被告庚○○標示記號之時間，顯係
      於其購得新牌之後，丁○○、辛○○抵達其上址住處之前
      。雖被告庚○○辯稱：伊當時購買新牌，有用塑膠膜封住
      ，由辛○○當著大家面前拆封云云，並經當時亦有在場之
      證人即被告庚○○之配偶己○○到庭附和其說（見本院卷
      第59頁）；惟倘若所述屬實，撲克牌係遲至辛○○到場後
      始行拆封，隨即提供作為賭具，何以於被告庚○○等人自
      始至終均在場，至多其中一人暫時起身去上廁所之情形下
      ，竟遭人在多達24張紙牌背面之特定位置精心標示記號？
      此顯與事理相違，衡情應係被告庚○○飾詞卸責、證人己○○迴護丈夫之詞，委不足採。參以本件對賭結果，被告
      庚○○坦承其贏錢1 萬3 千元（見本院卷第111 頁），丁○○稱其輸錢1 萬多元（見本院卷第78頁），辛○○則稱
      其沒什麼輸贏（見本院卷第52頁），獨獨被告庚○○一人
      大贏，丁○○大輸。且證人辛○○於警詢時證稱：當時（
      庚○○）有承認做牌詐賭等語（見偵卷第19頁），益徵上
      開記號確係被告庚○○於事先所標示，用以窺知丁○○所
      持底牌之點數無疑。被告庚○○事先在撲克牌背面標示記
      號，提供作為賭具，使丁○○誤認公平賭輸而交付金錢，
      其主觀上有意圖為自己不法所有之犯意，客觀上有詐術行
      為之實行，俱屬明確。
（三）綜上所述，此部分事證明確，被告庚○○詐欺取財之犯行
      堪予認定。
參、恐嚇部分：
一、訊據被告丁○○固坦承伊當時察覺庚○○詐賭後，有打電話
    通知被告丙○○、戊○○立即前來庚○○之上址住處，協助
    處理向庚○○求償事宜；被告丙○○、戊○○亦坦承渠二人
    於接獲被告丁○○之電話後，有立即前往庚○○之上址住處
    與庚○○交涉賠償事宜無訛，惟均矢口否認有何恐嚇犯行。
    均辯稱：伊等僅係單純與庚○○交涉，都沒有說任何恐嚇性
    言詞云云。
二、惟查：證人甲○○於檢察官偵訊時結證略以：當天己○○通
    知我太太說小孩子在哭，我就過去庚○○的住處，當時現場
    有庚○○、丙○○及2 個我不認識的男人，……當時我在桌
    上有看到1 本長長的東西，應該是本票，也有看到丙○○要
    庚○○簽本票，沒有說要簽多少金額，丙○○說庚○○做牌
    ，如果不簽要把庚○○押走，當時庚○○沒有簽立本票……
    另外1 個我不認識的男子也有說不簽本票要把人押走，我沒
    有聽到他們要被告跳樓、斷手指這一段話，也沒有看到有人
    毆打庚○○，之後我就先回家，我打電話報警，我離開時那
    2 名男子仍在現場等語（見偵卷第114 頁）；嗣於本院審理
    時證稱：當時己○○打電話到我家，我老婆接的，己○○跟
    我老婆說他小孩在哭，叫我過去庚○○家裡看看，我老婆就
    叫我起床，我就過去，我過去庚○○家時，庚○○家只有他
    在，另外還有4 個男子在場。對方其中1 人拿撲克牌給我看
    有無做記號，我說我看不懂，他們就跟庚○○在說話，我有
    聽到他們有人說要叫庚○○簽本票，如果不簽就要押人，至
    於是何人說的我不知道。我在場的時候並沒有看到庚○○簽
    本票，後來己○○有回來，己○○回來後過了一下我因為怕
    發生事情就先離開。（問：有無看到本票？）我看到桌上有
    類似本票的東西。（問：有無人動手打庚○○？）我在場時
    沒有看到。（問：有無聽到其他恐嚇庚○○的言語？）沒有
    。……我剛到庚○○家裡的時候有看到4個人，後來我跟警
    察再過去的時候，有1個人（應指辛○○）先離開，只剩下3
    個人，警察就說先走掉的人就不管了等語（見本院卷第73、
    74頁）。經核其前後證述之主要情節均相符合，並審酌證人
    甲○○當時離開庚○○之上址住處後隨即報警，應係感受庚○○之生命、身體安全確已遭受威脅；且告訴人庚○○雖指
    訴被告丁○○等人尚有恐嚇要伊跳樓、斷手指，並出手毆打
    伊等不法情事，惟均未見證人甲○○任意附和，迭稱當時除
    有聽到渠等要庚○○簽本票，如果不簽本票就要將庚○○押
    走，未聽聞其他恐嚇性言詞，亦未目睹在場有任何人毆打庚○○，顯非無端誣陷，所為證述自屬可採。參諸證人己○○
    於偵訊時亦具結證稱：當時在場之被告戊○○有要庚○○簽
    本票，不然要把庚○○帶走等語（見偵卷第94頁），堪認告
    訴人庚○○所指被告丁○○、丙○○、戊○○三人有向其恫
    稱：「如果不簽本票，就將你押走」等語，此部分指訴信而
    有徵，應非子虛。至於告訴人庚○○指稱被告丁○○等人尚
    有其他恐嚇性言詞云云，查無任何補強證據，不能遽為不利
    於被告丁○○等人之認定。被告丁○○、丙○○、戊○○三
    人因庚○○詐賭，與之交涉賠償事宜，為逼迫庚○○簽立本
    票，竟然挾其人數優勢，向庚○○恫稱：「如果不簽本票，
    就將你押走」等語，則渠三人有恐嚇之犯意聯絡及行為分擔
    ，亦屬昭然。
肆、論罪科刑：
    核被告庚○○所為，係犯刑法第339 條第1 項之詐欺取財罪
    。被告丁○○、丙○○、戊○○所為，均係犯刑法第305 條
    之恐嚇致生危害於安全罪。就上揭恐嚇犯行，被告丁○○、
    丙○○、戊○○間互有犯意聯絡及行為分擔，均為共同正犯
    。爰審酌被告庚○○利用賭局，在撲克牌背面標示記號詐賭
    ，人品卑劣；被告丁○○、丙○○、戊○○不思以理性方法
    解決糾紛，竟共同出言恐嚇，殊無足取，兼衡渠等之素行狀
    況、犯罪之動機、目的、手段、犯罪時所受之刺激、對於告
    訴人所生危害程度及犯後均飾詞狡辯，毫無悔意等一切情狀
    ，分別量處如主文第一、二項所示之刑，並均諭知如易科罰
    金之折算標準，以資懲儆。扣案已使用之撲克牌28張（附於
    偵卷第51至57頁），查屬被告庚○○所有、供其實施上揭詐
    欺取財犯行所用之物，爰均依刑法第38條第1 項第2 款諭知
    沒收。至於本案查獲時同時扣得之其餘撲克牌297 張，無證
    據足認與本案有何關聯，爰不予宣告沒收，附此敘明。
伍、不另為無罪之諭知：
一、公訴意旨另謂：被告庚○○意圖營利，自97年1 月起，提供
    臺北縣中和市○○路312 巷5 之3 號住處作為賭博場所，並
    以撲克牌1 副作為賭博工具，供人在上址賭博財物，其賭博
    方式係由在場賭客每局至少押注1 百元，由賭客以比照撲克
    牌「梭哈」玩法，即有「對子」、「3 條」、「葫蘆」、「
    順子」、「鐵支」、「5 梅」之方式賭博財物，比大小為輸
    贏，每局由被告庚○○向贏家抽頭1 百元作為報酬，以此方
    式營利，因認被告庚○○另涉刑法第268 條前段之意圖營利
    供給賭博場所罪嫌云云。
二、惟按刑法第268 條前段之意圖營利供給賭博場所罪，除客觀
    上有提供賭博場所之事實外，並須主觀上有藉以賺取經濟上
    非法利益之營利意圖，方足當之。其立法目的在懲治行為人
    之貪婪，而行為人主觀上是否有營利之意圖，應審度客觀之
    社會評價是否符合立法懲處之目的以為斷。經查：依證人辛○○於本院審理時所證：大家就是固定去庚○○的家玩牌，
    我們都是一起工作的。……撲克牌都是庚○○先買好，他也
    會先買好香菸2 、3 包，然後一把牌贏比較多的人會拿出1
    百元，一直湊到1 千元，就交給其中1 個人拿去買香菸、飲
    料。……買香菸、飲料剩下的錢就給買東西那個人。……一
    般情形是庚○○叫他太太、女兒去買東西，庚○○自己去買
    的情形很少。……要買東西時會由贏比較多的人先墊1 千元
    去買，然後每把贏最多的人出1 百元，累積到1 千元再拿給
    墊錢的那個人，一般都是庚○○先墊1 千元，再累積錢還給
    他，如果沒有要買東西，就不用拿。我太太也曾經去買過香
    菸、飲料，是庚○○先拿1 千元給她去買，買東西剩下的錢
    由我太太拿走等語（見本院卷第54、57頁）。是被告庚○○
    於住宅內邀集特定友人玩牌押注，雖有相約以特定方式由每
    把贏家出資若干，實係用於購買賭具、香菸、飲料之費用，
    至於每次購買物品後之找零歸由前去購買者（諸如：被告庚○○之配偶、女兒或辛○○之配偶等人）所有，其性質顯為
    搞賞各該外出購買者為眾人服務購物之報酬，依一般社會觀
    念，尚難認被告庚○○個人主觀上有何抽頭營利之意圖，自
    與刑法第268 條前段意圖營利供給賭博場所罪之構成要件有
    間。此外，復查無證據足認被告庚○○確有公訴人所指之上
    揭犯行，此部分原應為無罪之判決，惟因公訴人認其與上揭
    詐欺取財罪有想像競合犯之裁判上一罪關係，爰不另為無罪
    之諭知，併此敘明。
陸、無罪部分：
一、公訴意旨略以：被告丁○○於發現撲克牌有做記號而察知庚○○詐賭，並通知丙○○、戊○○至庚○○之上址住處後，
    竟基於傷害之犯意，徒手毆打庚○○，致庚○○受有左大腿
    瘀腫傷之傷害，因認被告丁○○另涉犯刑法第277 條第1 項
    之傷害罪嫌云云。
二、按犯罪事實應依證據認定之，無證據不得認定犯罪事實；不
    能證明被告犯罪者，應諭知無罪之判決，刑事訴訟法第154
    條第2 項、第301 條第1 項分別定有明文。且事實之認定應
    憑證據，如未能發現相當證據，或證據不足以證明，自不能
    以推測或擬制之方法，為裁判基礎（最高法院40年台上字第
    86號判例意旨參照）。認定不利於被告之事實，需依積極證
    據，茍積極證據不足為不利於被告事實之認定時，即應為有
    利於被告之認定，更不必有何有利之證據。又告訴人之告訴
    ，係以使被告受刑事追訴為目的，其指訴是否與事實相符，
    仍應調查其他證據，以資審認，即須藉由補強證據之存在，
    以增強或擔保告訴人陳述之證明力，必被害人所述被害情形
    ，無瑕疵可擊，且就其他方面調查，又與事實相符，始足據
    為有罪判決之基礎（最高法院87年度台上字第2176號、81年
    度台上字第3539號判決意旨參照）。
三、本件公訴人認被告丁○○涉犯傷害罪嫌，無非以告訴人庚○○之指訴及其提出之中山綜合醫院診斷證明書1 紙為其論據
    。訊據被告丁○○堅決否認有何傷害犯行，辯稱：伊沒有毆
    打告訴人，診斷證明書所載左大腿瘀腫傷可能是告訴人自己
    從事油漆工作所造成，與伊無涉等語。
四、經查：依告訴人庚○○於警詢時所指之傷害經過：我太太（
    己○○）回到家時，對方（指被告丁○○）叫我太太簽本票
    ，但我太太也不答應，對方徒手就打我兩巴掌及踢我一腳云
    云（見偵卷第6 頁）。惟稽之證人己○○於偵訊時所述：我
    沒有看到他們動手（見偵卷第94頁）；於本院審理時證稱：
    （問：妳回到家時，庚○○有無跟妳說被別人打？）沒有，
    我回去時只有看到他們在兇庚○○，沒有打他等語（見本院
    卷第63頁），顯與告訴人之指訴情節有間，已難認其指訴無
    瑕疵。再參諸當時亦在場之證人甲○○所述：（問：有無人
    動手打庚○○？）我在場時沒有看到等語（見本院卷第73頁
    ），則告訴人上揭指訴究否屬實，更加不能無疑。而告訴人
    提出之中山綜合醫院診斷證明書1 紙（見偵卷第30頁），其
    上固記載告訴人於97年1 月19日就醫時，有左大腿瘀腫傷之
    傷勢；惟該等表淺損傷與被告丁○○之行為有無關聯，仍有
    疑義，亦不能憑以證明被告丁○○確有實行本件傷害犯行。
    此外，公訴人未能提出其他證據。是依公訴人所提全部證據
    ，猶不足為被告丁○○犯傷害罪之證明，仍有合理懷疑之存
    在，依「罪證有疑，利於被告」之證據法則，自不能以推測
    或擬制之方法，為被告丁○○有罪之認定。
五、綜上所述，依本院調查所得之證據，不足以證明被告丁○○
    確有公訴人所指之傷害犯行。揆諸首開說明，此部分犯罪尚
    屬不能證明，應為被告丁○○無罪之諭知，以昭審慎。爰諭
    知如主文第三項所示。
據上論斷，應依刑事訴訟法第299 條第1 項前段、第301 條第1
項，刑法第28條、第339 條第1 項、第305 條、第41條第1 項前
段、第38條第1 項第2 款，刑法施行法第1 條之1 ，判決如主文
。
本案經檢察官謝岳龍到庭執行職務。
中    華    民    國    97    年    12    月    25    日
                  刑事第十二庭  審判長法  官  陳鴻清
                                      法  官  劉安榕
                                      法  官  朱嘉川
以上正本證明與原本無異。
如不服本判決應於收受送達後10日內向本院提出上訴書狀，並應
敘述具體理由；其未敘述上訴理由者，應於上訴期間屆滿後20日
內向本院補提理由書（均須按他造當事人之人數附繕本）「切勿
逕送上級法院」。
                                      書記官  陳聖儒
中    華    民    國    98    年    2     月    4     日
附錄本案論罪科刑法條全文：
中華民國刑法第339 條
意圖為自己或第三人不法之所有，以詐術使人將本人或第三人之
物交付者，處5 年以下有期徒刑、拘役或科或併科1 千元以下罰
金。
以前項方法得財產上不法之利益或使第三人得之者，亦同。
前二項之未遂犯罰之。
中華民國刑法第305 條
以加害生命、身體、自由、名譽、財產之事，恐嚇他人致生危害
於安全者，處2 年以下有期徒刑、拘役或3 百元以下罰金。


司法院資訊處製作；財團法人民間司法改革基金會備份。
